臺灣新竹地方法院刑事判決
110年度原訴字第20號
公  訴  人  臺灣新竹地方檢察署檢察官
被      告  陳明佑





指定辯護人  本院公設辯護人林建和  
上列被告因違反毒品危害防制條例案件，經檢察官提起公訴（11
0年度毒偵緝字第8號、110年度毒偵字第127號），被告於本院準
備程序中，就被訴事實為有罪之陳述，經本院合議庭裁定由受命
法官獨任進行簡式審判程序，並判決如下：
    主  文
甲○○施用第一級毒品，累犯，處有期徒刑柒月。又施用第二級毒
品，累犯，處有期徒刑貳月，如易科罰金，以新臺幣壹仟元折算
壹日。又持有第二級毒品，累犯，處有期徒刑貳月，如易科罰金
，以新臺幣壹仟元折算壹日。有期徒刑得易科罰金部分應執行有
期徒刑貳月，如易科罰金，以新臺幣壹仟元折算壹日。
扣案之甲基安非他命壹包（含包裝袋壹個，驗餘淨重零點零六三
公克），沒收銷燬之。
    犯罪事實
一、甲○○分別為以下行為：
  ㈠基於施用第一級毒品海洛因及第二級毒品甲基安非他命之犯
    意，於民國109年7月8日凌晨2時41分為警採尿時起回溯26小
    時內之某時許，在新竹市○區○○路00巷00弄00號原租屋處，
    以將海洛因及甲基安非他命置入玻璃球後燒烤吸食煙霧之方
    式，同時施用第一級毒品海洛因及第二級毒品甲基安非他命
    1次。嗣於同日凌晨1時40分許，因另案通緝，為警在上開租
    屋處緝獲，復經警於同日凌晨2時41分採集其尿液檢體送驗
    ，結果呈嗎啡、可待因、安非他命及甲基安非他命陽性反應
    。
  ㈡另基於施用第二級毒品甲基安非他命之犯意，於110年1月9日
    晚間9時許，在新竹市北新街某友人住處，以將甲基安非他
    命置入玻璃球後燒烤吸食煙霧之方式，施用甲基安非他命1
    次。
  ㈢另基於持有第二級毒品甲基安非他命之犯意，於110年1月10
    日晚間9時44分許，在新竹市○○街00號（統一超商城北門市)
    外，向真實姓名年籍不詳之彭姓成年女子無償取得甲基安非
    他命1包（毛重0.35公克，驗餘淨重0.063公克）而持有之。
　㈣嗣於110年1月10日晚間9時54分許，因另案通緝，為警在上開
    超商門市緝獲，並扣得上開甲基安非他命1包，復經警於同
    日晚間11時35分採集其尿液檢體送驗，結果呈安非他命及甲
    基安非他命陽性反應，而查悉上情。
二、案經新竹市政府警察局第一分局及第二分局報請臺灣新竹地
    方檢察署檢察官偵查起訴。
    理  由
壹、程序部分：
  ㈠本案被告甲○○就上開犯罪事實欄一㈠之行為後，毒品危害防制
    條例第20條第3項、第23條第2項於109年1月15日修正公布之
    規定，業於109年7月15日施行。按修正後毒品危害防制條例
    第20條第3項、第23條第2項分別規定「依前項規定為觀察、
    勒戒或強制戒治執行完畢釋放後，『3年後』再犯第10條之罪
    者，適用前2項之規定」、「觀察、勒戒或強制戒治執行完
    畢釋放後，『3年內』再犯第10條之罪者，檢察官或少年法院
    （地方法院少年法庭）應依法追訴或裁定交付審理」。另增
    訂同條例第35條之1第2款規定「審判中之案件，由法院或少
    年法院（地方法院少年法庭）依修正後規定處理；依修正後
    規定應為不起訴處分或不付審理之裁定者，法院或少年法院
    （地方法院少年法庭）應為免刑之判決或不付審理之裁定」
    ，亦即法院就審判中之施用毒品案件，應依上揭修正後規定
    處理。查被告前因施用毒品案件，經依本院裁定送觀察、勒
    戒後，認無繼續施用毒品之傾向，於108年5月1日執行完畢
    釋放出所，並經臺灣新竹地方檢察署檢察官以108年度毒偵
    緝字第42、43號為不起訴處分確定，此有臺灣高等法院被告
    前案紀錄表在卷可憑，則被告於觀察勒戒執行完畢釋放出所
    後3年內再犯本案施用第一級毒品、第二級毒品罪，自應依
    法追訴處刑。
　㈡按簡式審判程序之證據調查，不受刑事訴訟法第159條第1項
    之限制，同法第273條之2定有明文，是於行簡式審判程序之
    案件，被告以外之人於審判外之陳述，除有其他不得作為證
    據之法定事由外，應認具有證據能力。本判決所援引被告以
    外之人於審判外之陳述，因本案採行簡式審判程序，復無其
    他不得作為證據之法定事由，依上說明，應認均具有證據能
    力，合先敘明。
貳、實體部分：
一、本院認定犯罪事實所憑證據及認定之理由
    本案證據，除增列「新竹市政府警察局第二分搜索扣押筆錄
    、扣押物品目錄表（見127號偵卷第16至17頁）」及「被告
    甲○○於本院審理時中之自白（見本院卷第41、49頁）」外，
    其餘均引用檢察官起訴書（如附件）證據並所犯法條欄所載
    之證據。被告之任意性自白，核與事實相符，堪予採信。綜
    上，本案事證明確，被告上揭犯行，均堪已認定，應依法論
    罪科刑。
二、論罪科刑： 
  ㈠按海洛因、甲基安非他命分別係毒品危害防制條例第2條第2
    項第1款、第2款所定之第一級、第二級毒品，不得非法持有
    或施用，是核被告甲○○就犯罪事實欄一、㈠所為，係犯同條
    例第10條第1項之施用第一級毒品罪及同條例第10條第2項之
    施用第二級毒品罪；就犯罪事實欄一、㈡所為，係犯同條例
    第10條第2項之施用第二級毒品罪；就犯罪事實欄一、㈢所為
    ，係犯同條例第11條第2項之持有第二級毒品罪。被告就犯
    罪事實欄一、㈠、㈡，施用前持有第一級毒品海洛因、
　　第二級毒品甲基安非他命之低度行為，為施用之高度行為所
    吸收，均不另論罪。被告就犯罪事實欄一、㈠所為，係以一
    行為同時施用第一級、第二級毒品，乃以一行為觸犯數罪名
    ，為想像競合犯，應依刑法第55條前段之規定從一重以施用
    第一級毒品罪處斷。被告所犯上開施用第一級、施用第二級
    毒品及持有第二級毒品犯行間，犯意各別，行為互殊，應予
    分論併罰。
  ㈡累犯
    被告前因持有第一級毒品案件，經本院以107年度原簡字第5
    4號判決判處有期徒刑2月確定，於108年6月22日執行完畢出
    監等情，此有臺灣高等法院被告前案紀錄表1份在卷可按，
    其受有期徒刑執行完畢後，5年內故意再犯本案有期徒刑以
    上之罪，核屬刑法第47條第1項之累犯，茲參酌司法院釋字
    第775號解釋意旨，衡酌上開構成累犯之罪與本案被告所犯
    之罪，均為違反毒品危害防制條例案件，顯見其刑罰之反應
    力薄弱，是認加重最低本刑無罪刑不相當之情形，爰依刑法
    第47條第1項之規定，均加重其刑。
  ㈢自首
    按對於未發覺之罪自首而受裁判者，得減輕其刑。刑法第62
    條前段定有明文。又所謂「自首」，係指犯人在犯罪未發覺
    之前，向該管公務員告知其犯罪，而不逃避接受裁判，即與
    刑法第62條規定自首之條件相符，不以言明「自首」並「願
    受裁判」為必要（最高法院63年台上字第1101號判例要旨可
    資參照）。查被告就犯罪事實欄一、㈡、㈢部分，係於其施用
    第二級毒品及持有第二級毒品後，其犯行尚未被有追訴權限
    機關之公務員發覺前，即主動告知警方上開犯行，有新竹市
    警察局查獲施用（持有）毒品案件經過情形紀錄表1紙在卷
    可查（見127號偵卷第15頁），堪認被告符合自首之要件，
    故就犯罪事實欄一、㈡、㈢所載之犯行，爰依刑法第62條前段
    規定減輕其刑，並依刑法第71條第1項之規定，先加後減之
    。
  ㈣爰審酌被告明知國家對於查緝毒品之禁令，且其前經觀察、
    勒戒後，仍未能澈底戒絕毒品，再犯本案施用毒品及持有毒
    品犯行，顯見其自制力不足，惟考量施用毒品乃屬自戕行為
    ，尚未危害他人，反社會性之程度應屬較低，且被告雖有毒
    品成癮之傾向，惟此類行為允宜多由衛政與社政體系給予矯
    治而非專以徒刑待之，復考量被告坦承犯行之犯後態度，兼
    衡被告自述高中畢業之教育程度，在便當店擔任店員，每月
    收入約新臺幣2萬8仟元，已婚、無子女、與先生同住、毋需
    其扶養之人之生活狀況（見本院卷第49頁）等一切情狀，量
    處如主文所示之刑，並諭知易科罰金之折算標準。
三、沒收
    扣案之白色透明結晶1包，經送台灣尖端先進生技醫藥股份
    有限公司毒品原物鑑定實驗室鑑定，鑑定結果檢出甲基安非
    他命成分（驗前毛重0.35公克，驗餘淨重0.063公克），有
    該公司110年2月1日毒品證物鑑定分析報告1份在卷可參（見
    127號偵卷第64頁），應依毒品危害防制條例第18條第1項前
    段之規定，宣告沒收銷燬之，而盛裝上開甲基安非他命之包
    裝袋，客觀上顯難以完全與毒品本身析離，自應與毒品本身
    一併宣告沒收銷燬。至鑑定用罄部分，因已滅失，故不再為
    沒收銷燬之諭知。
據上論斷，應依刑事訴訟法第273條之1第1項、第299條第1項前
段、第310條之2、第454條第2項，判決如主文。
本案經檢察官林鳳師提起公訴，檢察官翁旭輝到庭執行職務。
中    華    民    國   110    年    3     月     26   日
                  刑事第四庭  法  官  湯淑嵐
以上正本證明與原本無異。
如不服本判決應於收受本判決後20日內向本院提出上訴書狀，上
訴書狀應敘述具體理由。上訴書狀未敘述上訴理由者，應於上訴
期間屆滿後20日內補提理由書狀於本院(均須按他造當事人之人
數附繕本 )「切勿逕送上級法院」。 
中　　華　　民　　國　　110 　年　　3 　　月　　29　　日
                              書記官  劉文倩
附錄本案論罪科刑法條全文： 
毒品危害防制條例第10條第1項、第2項
施用第一級毒品者，處六月以上五年以下有期徒刑。
施用第二級毒品者，處三年以下有期徒刑。 

毒品危害防制條例第11條第2項
持有第一級毒品者，處三年以下有期徒刑、拘役或新臺幣三十萬
元以下罰金。
持有第二級毒品者，處二年以下有期徒刑、拘役或新臺幣二十萬
元以下罰金。
持有第一級毒品純質淨重十公克以上者，處一年以上七年以下有
期徒刑，得併科新臺幣一百萬元以下罰金。
持有第二級毒品純質淨重二十公克以上者，處六月以上五年以下
有期徒刑，得併科新臺幣七十萬元以下罰金。
持有第三級毒品純質淨重五公克以上者，處二年以下有期徒刑，
得併科新臺幣二十萬元以下罰金。
持有第四級毒品純質淨重五公克以上者，處一年以下有期徒刑，
得併科新臺幣十萬元以下罰金。
持有專供製造或施用第一級、第二級毒品之器具者，處一年以下
有期徒刑、拘役或新臺幣十萬元以下罰金。

【附件】
臺灣新竹地方檢察署檢察官起訴書
                                    110年度毒偵緝字第8號
                                    110年度毒偵字第127號
　　被　　　告　甲○○　女　29歲（民國00年0月00日生）
　　　　　　　　　　　　籍設新竹縣○○鄉○○村0鄰○○00                           號（新竹○○○○○○○○○）
                        （另案在法務部○○○○○○○○○
　　　　　　　　　　　　　執行中）
　　　　　　　　　　　　國民身分證統一編號：Z000000000號
上列被告因違反毒品危害防制條例案件，業經偵查終結，認應提
起公訴，茲將犯罪事實及證據並所犯法條分敘如下：
　　　　犯罪事實
一、甲○○前因施用毒品案件，經送觀察、勒戒後，認無繼續施用
    毒品之傾向，於民國108年5月1日執行完畢釋放，並由本署
    檢察官以108年度毒偵緝字第42、43、44號為不起訴處分確
    定。又因持有毒品案件，經臺灣新竹地方法院以107年度原
    簡字第54號判決判處有期徒刑2月確定，於108年6月22日執
    行完畢。詎仍不思悔改，基於施用第一級、第二級毒品及持
    有第二級毒品之犯意，分別為下列行為：（一）於109年7月
    8日2時41分許為警採尿時起回溯26小時內之某時，在新竹市
    ○區○○路00巷00弄00號原租屋處，以玻璃球燒烤方式，同時
    施用第一級毒品海洛因及第二級毒品甲基安非他命1次。嗣
    於109年7月8日1時40分許，因另案通緝，為警在上開租屋處
    緝獲，復經警採集尿液送檢驗結果呈嗎啡、可待因、安非他
    命、甲基安非他命陽性反應。（二）於110年1月9日21時許
    ，在新竹市北新街某友人住處，以燒烤玻璃球之方式，施用
    甲基安非他命1次。（三）於110年1月10日21時40分許，在
    新竹市○○街00號（統一超商城北門市)外，向真實姓名年籍
    不詳之彭姓成年女子無償取得甲基安非他命1包（毛重0.35
    公克）而持有之。嗣於110年1月10日21時54分許，因另案通
    緝，為警在上開超商門市緝獲，並扣得上開未及施用之甲基
    安非他命1包，復經警採集尿液送檢驗結果安非他命、甲基
    安非他命陽性反應，而查悉上情。
二、案經新竹市警察局第一、第二分局報告偵辦。
　　　　證據並所犯法條
一、證據：
（一）犯罪事實欄一、（一）部分：
    1.被告甲○○於偵查中之自白。
　　2.新竹市警察局偵辦毒品案件尿液檢體委驗單（尿液檢體編
      號：A-139）、台灣尖端先進生技醫藥股份有限公司109年
      7月24日出具之濫用藥物檢驗報告（報告序號：竹一-1）
      各1份。
（二）犯罪事實欄一、（二）部分：
    1.被告於警詢及偵查中之自白。
　　2.新竹市警察局偵辦毒品案件尿液檢體委驗單（尿液檢體編
      號：B-011）、台灣尖端先進生技醫藥股份有限公司110年
      1月22日出具之濫用藥物檢驗報告（報告序號：竹二-10）
      、同公司毒品原物鑑定實驗室110年2月1日出具之毒品證
      物鑑定分析報告（實驗室分析編號：DAA3523）各1份。
    3.扣案之甲基安非他命1包。
二、核被告所為，係犯毒品危害防制條例第10條第1、2項之施用
    第一級、第二級毒品及同條例第11條第2項之持有第二級毒
    品等罪嫌。被告就犯罪事實欄一、(一）所載同時施用第一
    級毒品海洛因及第二級毒品甲基安非他命，係一行為觸犯上
    開二罪名，為想像競合犯，請依刑法第55條從重論以施用第
    一級毒品罪。又被告所犯施用第一級、第二級毒品及持有第
    一級毒品犯行間，犯意各別，行為互殊，請予分論併罰。被
    告曾受犯罪事實欄所載有期徒刑之執行完畢，此有本署刑案
    資料查註紀錄表1份在卷可參，其於5年內故意再犯本件有期
    徒刑以上之罪，為累犯，請依刑法第47條第1項規定加重其
    刑。至扣案之甲基安非他命1包，請依毒品危害防制條例第1
    8條第1項前段規定沒收銷燬之。
三、依刑事訴訟法第251條第1項提起公訴。
　　此　致
臺灣新竹地方法院
中　　華　　民　　國　 110　　年　　2 　　月　　5 　　日
　　　　　　　　　　　　　　 檢  察  官　林鳳師